---
title: "Variables instrumentales: aplicación con la EPH"
output: html_notebook
---

```{r}
library(tidyverse)
```


```{r}
library(readxl)
```

## 1) Preprocesamiento de datos

```{r}
eph_individual<- read_excel("C:/Users/faust/Desktop/2023/Maestría/EnfoqueEstadisticodelAprendizaje/Trabajo_Final/datasets/usu_individual_T223.xlsx")
```

```{r}
eph_individual %>% head(5)
```

```{r}
eph_hogares<- read_excel("C:/Users/faust/Desktop/2023/Maestría/EnfoqueEstadisticodelAprendizaje/Trabajo_Final/datasets/usu_hogar_T223.xlsx")
```

```{r}
eph_hogares %>% head(5)
```

```{r}
eph_individual<- eph_individual %>% select(CODUSU, NRO_HOGAR, CH03, PP08D1, CH06, 
                                           CH10, CH13, CH12, CH14, CH04, COMPONENTE)
```

CODUSU: Código para distinguir viviendas, permite aparearlas con Hogares y Personas. Además permite hacer el
seguimiento a través de los trimestres.

NRO_HOGAR: Código para distinguir Hogares, permite aparearlos con Personas.

CH03: Relación de parentesco. 

PP08D1: Ingreso de la ocupación principal de los asalariados. 

CH06: Años cumplidos. 

CH10: ¿Asiste o asistió a algún establecimiento educativo? (colegio, escuela, universidad).

CH12: ¿Cuál es el nivel más alto que cursa o cursó?

CH13: ¿Finalizó ese nivel?

CH14: ¿Cuál fue el último año que aprobó?

COMPONENTE: número de orden que se asigna a las personas que conforman cada hogar de la vivienda.

```{r}
# AÑOS DE EDUCACIÓN 
# Jardín/preescolar cuenta como 1 
eph_individual <- eph_individual %>% 
                        mutate(educacion = case_when(CH10 == 3 ~ 0, # Nunca asistió 
                                   CH06 < 2 ~ 0, # Menores de dos años 
                                   CH12 == 9 ~ 0,  # Educación especial 
                                   CH13 == 2 & CH12 == 1 ~ 0 # # Jardín/preescolar 
                                   )) 
 
# Primaria 
eph_individual <- eph_individual %>% 
  mutate(educacion = case_when( 
    CH13 == 2 & CH12 == 2 & CH14 == 0 ~ 1, 
    CH13 == 2 & CH12 == 2 & CH14 == 1 ~ 2, 
    CH13 == 2 & CH12 == 2 & CH14 == 2 ~ 3, 
    CH13 == 2 & CH12 == 2 & CH14 == 3 ~ 4, 
    CH13 == 2 & CH12 == 2 & CH14 == 4 ~ 5, 
    CH13 == 2 & CH12 == 2 & CH14 == 5 ~ 6, 
    CH13 == 2 & CH12 == 2 & CH14 == 6 ~ 7, 
    TRUE ~ educacion 
  )) 
 
# EGB 
eph_individual <- eph_individual %>% 
  mutate(educacion = case_when( 
    CH13 == 2 & CH12 == 3 & CH14 == 0 ~ 1, 
    CH13 == 2 & CH12 == 3 & CH14 == 1 ~ 2, 
    CH13 == 2 & CH12 == 3 & CH14 == 2 ~ 3, 
    CH13 == 2 & CH12 == 3 & CH14 == 3 ~ 4, 
    CH13== 2 & CH12 == 3 & CH14 == 4 ~ 5, 
    CH13 == 2 & CH12 == 3 & CH14 == 5 ~ 6, 
    CH13 == 2 & CH12 == 3 & CH14 == 6 ~ 7, 
    CH13 == 2 & CH12 == 3 & CH14 == 7 ~ 8, 
    CH13 == 2 & CH12 == 3 & CH14 == 8 ~ 9, 
    TRUE ~ educacion 
  )) 
 
# Secundaria 
eph_individual <- eph_individual %>% 
  mutate(educacion = case_when( 
    CH13 == 2 & CH12 == 4 & CH14 == 0 ~ 8, 
    CH13 == 2 & CH12 == 4 & CH14 == 1 ~ 9, 
    CH13 == 2 & CH12 == 4 & CH14 == 2 ~ 10, 
    CH13 == 2 & CH12 == 4 & CH14 == 3 ~ 11, 
    CH13 == 2 & CH12 == 4 & CH14 == 4 ~ 12, 
    CH13 == 2 & CH12 == 4 & CH14 == 5 ~ 13, 
    TRUE ~ educacion 
  )) 
 
# Resto de niveles educativos 
 
# Polimodal 
eph_individual <- eph_individual %>% 
  mutate(educacion = case_when( 
    CH13 == 2 & CH12 == 5 & CH14 == 0 ~ 10, 
    CH13 == 2 & CH12 == 5 & CH14 == 1 ~ 11, 
    CH13 == 2 & CH12 == 5 & CH14 == 2 ~ 12, 
    CH13 == 2 & CH12 == 5 & CH14 == 3 ~ 13, 
    TRUE ~ educacion 
  )) 
 
# Terciario 
eph_individual <- eph_individual %>% 
  mutate(educacion = case_when( 
    CH13 == 2 & CH12 == 6 & CH14 == 0 ~ 13, 
    CH13 == 2 & CH12 == 6 & CH14 == 1 ~ 14, 
    CH13 == 2 & CH12 == 6 & CH14 >= 2 & CH14 < 98 ~ 15, 
    TRUE ~ educacion 
  )) 
 
# Universitario 
eph_individual <- eph_individual %>%   
  mutate(educacion = case_when( 
    CH13 == 2 & CH12 == 7 & CH14 == 0 ~ 13, 
    CH13 == 2 & CH12 == 7 & CH14 == 1 ~ 14, 
    CH13 == 2 & CH12 == 7 & CH14 == 2 ~ 15, 
    CH13 == 2 & CH12 == 7 & CH14 == 3 ~ 16, 
    CH13 == 2 & CH12 == 7 & CH14 == 4 ~ 17, 
    CH13 == 2 & CH12 == 7 & CH14 >= 5 & CH14 < 98 ~ 18, 
    TRUE ~ educacion 
  )) 
 
# Posgrado 
eph_individual <- eph_individual %>% 
  mutate(educacion = case_when( 
    CH13 == 2 & CH12 == 8 & CH14 == 0 ~ 19, 
    CH13 == 2 & CH12 == 8 & CH14 == 1 ~ 20, 
    CH13 == 2 & CH12 == 8 & CH14 == 2 ~ 21, 
    CH13 == 2 & CH12 == 8 & CH14 >= 3 & CH14 < 98 ~ 22, 
    TRUE ~ educacion 
  )) 
 
# Completaron el nivel 
eph_individual <- eph_individual %>% 
  mutate(educacion = case_when( 
    CH13 == 1 & CH12 == 1 ~ 1, 
    CH13 == 1 & CH12 == 2 ~ 8, 
    CH13 == 1 & CH12 == 3 ~ 11, 
    CH13 == 1 & (CH12 == 4 | CH12 == 5) ~ 13, 
    CH13 == 1 & CH12 == 6 ~ 16, 
    CH13 == 1 & CH12 == 7 ~ 19, 
    CH13 == 1 & CH12 == 8 ~ 23, 
    TRUE ~ educacion 
  )) 
```


```{r}
eph_individual<- eph_individual %>% filter(!is.na(educacion))
```


```{r}
eph_hogares<- eph_hogares %>% select(CODUSU, NRO_HOGAR, IV2, IX_TOT) %>% mutate(personas_por_amb= IX_TOT/IV2)
```

IV2:ambientes que tiene la vivienda. 

IX_TOT:cantidad de miembros del hogar. 

```{r}
eph_cons<- left_join(eph_individual, eph_hogares, by= c("CODUSU", "NRO_HOGAR"))
```


```{r}
eph_padre<- eph_cons %>% filter(CH03== 06 & CH04== 1) 
```


```{r}
eph_hijo<- eph_cons %>% filter(CH03== 03 & PP08D1> 0)
```


```{r}
eph_jefe<- eph_cons %>% filter(CH03== 01 & PP08D1> 0 & CH04== 1 )
```


```{r}
eph<- eph_hijo %>% left_join(., eph_jefe, by= c("CODUSU", "NRO_HOGAR"))
```

educacion.y va a ser la educación del padre 

```{r}
eph<- eph %>% left_join(., eph_padre, by= c("CODUSU", "NRO_HOGAR"))
```

educacion va a ser la educación del padre

```{r}
eph <- eph %>% filter(!is.na(educacion.y) | !is.na(educacion))
```

```{r}
eph<- eph %>% mutate(educacion= replace_na(educacion, 0)) %>% mutate(educacion.y=
                                                                       replace_na(educacion.y, 0))
```

```{r}
eph<- eph %>% mutate(educ_padre= educacion.y + educacion)
```

```{r}
eph<- eph %>% select(CODUSU, NRO_HOGAR, PP08D1.x, personas_por_amb.x, educacion.x, educ_padre, COMPONENTE.x) 
```

```{r}
eph<- eph %>% rename(ingreso= PP08D1.x) %>% rename(personas_por_amb= personas_por_amb.x) %>% rename (educ= educacion.x) %>% rename(COMPONENTE= COMPONENTE.x)
```

## 2) Divido en train y test 


```{r}
set.seed(1)
sample <- sample(c(TRUE, FALSE), nrow(eph), replace=TRUE, prob=c(0.7,0.3))
eph_train  <- eph[sample, ]
eph_test   <- eph[!sample, ]

```

```{r}
eph<- eph_train
```


## 3) Modelo 1: regresión lineal simple con MCO. El logaritmo del ingreso como variable dependiente y los años de educación como única variable regresora. 

```{r}
hist(eph$ingreso)
```


```{r}
hist(log(eph$ingreso))
```


```{r}
modelo_1<- lm(log(ingreso) ~ educ, data= eph)
```

```{r}
summary(modelo_1)
```

```{r}
plot(modelo_1)
```

## 4.1) Modelo 2.1: regresión con la educación de la padre como variable instrumental. MC2E en forma manual. 

```{r}
modelo_2_paso_1<- lm(educ~ educ_padre, data=eph)
```

```{r}
summary(modelo_2_paso_1)
```

```{r}
educ_predichos<- predict(modelo_2_paso_1)
```

```{r}
modelo_2_paso_2<- lm(log(ingreso) ~ educ_predichos, data= eph)
```

```{r}
summary(modelo_2_paso_2)
```


## 4) Modelo 2: regresión con la educación de la padre como variable instrumental. MC2E. 

```{r}
hist(eph$educ)
```

```{r}
hist(eph$educ_padre)
```

```{r}
library(corrr)

cor.test(eph$educ, eph$educ_padre, method="spearman")
```

La correlación da significativa pero baja; se considera a este instrumento un instrumento débil. 

```{r}
library(ivreg)
```

```{r}
modelo_2 <- ivreg(log(ingreso)~ educ | educ_padre , data = eph)
```

```{r}
summary(modelo_2)
```

```{r}
plot(modelo_2)
```



## 5) Modelo 3: regresión con la cantidad de personas por ambiente del hogar como variable instrumental

```{r}
hist(eph$personas_por_amb)
```

```{r}
library(corrr)

cor.test(eph$educ, eph$personas_por_amb, method="spearman")
```

La correlación dio negativa y significativa, pero, nuevamente, baja; este también es un instrumento débil. 

```{r}
modelo_3 <- ivreg(log(ingreso)~ educ | personas_por_amb , data = eph)
```

```{r}
summary(modelo_3)
```

```{r}
plot(modelo_3)
```


```{r}
modelo_4 <- ivreg(log(ingreso)~ educ | personas_por_amb + educ_padre  , data = eph)

```

```{r}
summary(modelo_4)
```

```{r}
plot(modelo_4)
```


## 6) Comparación de modelos

```{r}
library(broom)
```

```{r}
modelos<- list(MCO= modelo_1, MC2E_1= modelo_2, MC2E_2= modelo_3, MC2E_3= modelo_4)

```

```{r}
map_df(modelos, tidy, .id= "modelo")

```


